臺灣臺南地方法院民事判決
110年度家財訴字第1號
原      告  甲○○    
訴訟代理人  蕭能維律師
複代理人    劉韋宏律師
            楊鎮謙律師  
被      告  乙○○  
上當事人間分配夫妻剩餘財產事件，本院於民國109年4月13日言
詞辯論終結，判決如下：
      主  文
被告應給付原告新臺幣壹佰捌拾壹萬伍仟壹佰參拾捌元，及自民
國109年11月30日起至清償日止，按週年利率百分之五計算之利
息。
原告其餘之訴駁回。
訴訟費用由被告負擔十分之九，餘由原告負擔。
本判決第一項於原告以新臺幣陸拾萬元為被告供擔保後，得假執
行；但被告如於假執行程序終結前，以新臺幣壹佰捌拾壹萬伍仟
壹佰參拾捌元預供擔保，得免為假執行。
原告其餘假執行之聲請駁回
      事實及理由
甲、程序方面：
    按家事訴訟事件，除家事事件法別有規定者外，準用民事訴
    訟法之規定，此觀家事事件法第51條自明。復按訴狀送達後
    ，原告不得將原訴變更或追加他訴，但擴張或減縮應受判決
    事項之聲明者，不在此限，民事訴訟法第255條第1項第3款
    定有明文。本件原告原聲明：「被告應給付原告新臺幣（下
    同）200萬元，及自起訴狀繕本送達翌日起至清償日止，按
    年利率百分之5計算之利息。」；後於民國110年2月2日言詞
    辯論程序減縮訴之聲明為：「被告應給付原告200萬元，及
    自兩造離婚時即109年11月30日起至清償日止，按年利率百
    分之5計算之利息。」，此核屬減縮應受判決事項，揆諸前
    開說明，應予准許。
乙、實體方面：
一、原告主張略以：兩造於95年5月17日結婚，婚後未訂立夫妻
    財產制契約，原告於109年9月7日向法院對被告提起離婚訴
    訟、子女親權酌定以及剩餘分配財產等請求，請求離婚部分
    經鈞院於109年11月30日以109年度司家調字第726號調解成
    立，雙方之婚後財產依法應平均分配其差額，為此請求被告
    應給付原告200萬元及自兩造離婚時即109年11月30日起至清
    償日止，按年息百分之5計算之利息等語。
二、被告答辯略以：伊不願意分配夫妻剩餘財產給原告，整個家
    庭都是由伊努力支出，而且本來都是由原告管理金錢，伊是
    後來才開始管帳，而且原告轉交給伊的錢全部也只有25萬元
    而已，10多年來的婚姻總共只有25萬元，伊也沒有去查問原
    告，伊名下房子從頭到尾都是伊在貸款及繳款，只有剛買地
    的時候，原告去跟她乾媽還有朋友借款50萬元，後來貸款下
    來，伊就叫原告包含利息拿去還錢，所以伊覺得原告對小孩
    不負責任，更何況三餐都是由伊在煮，原告為何還要跟伊爭
    這個房子？伊覺得很委屈，伊一個月的零用錢不到三千元，
    伊所賺錢的錢全部交給原告，伊身邊根本沒有甚麼錢等語。
三、本院得心證之理由：
（一）按夫妻得於結婚前或結婚後，以契約就本法所定之約定財
      產制中，選擇其一，為其夫妻財產制，夫妻未以契約訂立
      夫妻財產制者，除本法另有規定外，以法定財產制為其夫
      妻財產制，民法第1004條、第1005條定有明文；又按法定
      財產關係消滅時，夫或妻現存之婚後財產，扣除婚姻關係
      存續中所負債務後，如有剩餘，其雙方剩餘財產之差額，
      應平均分配，但因繼承或其他無償取得之財產及慰撫金不
      在此限，民法第1030條之1第1項定有明文；另按夫妻現存
      之婚後財產，其價值計算以法定財產制關係消滅時為準；
      但夫妻因判決而離婚者，以起訴時為準，民法第1030條之
      4第1項亦定有明文。又該條項但書所謂以起訴時為準，係
      指關於夫妻剩餘財產分配之請求，其婚後財產範圍及其價
      值之計算，均應以提起離婚訴訟時為準。查原告主張兩造
      於95年5月17日結婚，婚後未訂立夫妻財產制契約，原告
      於109年9月7日向法院對被告提起離婚訴訟、子女親權酌
      定以及剩餘分配財產等請求，請求離婚部分經本院於109
      年11月30日以109年度司家調字第726號調解成立等情，有
      戶籍謄本、民事起訴狀及本院109年度司家調字第726號調
      解筆錄等在卷可考，依上開第1005條及第1030條之4第1項
      之規定，兩造應以法定財產制為其夫妻財產制，且本件兩
      造夫妻剩餘財產之分配，即應以原告起訴離婚時即109年9
      月7日為兩造財產價值計算之基準日期。
（二）本件兩造於109年9月7日應列入分配之婚後財產及債務如
      下：
    ⒈原告部分：
    ⑴婚後財產部分：
    ①第一商業銀行股份有限公司佳里分行存款67,489元。
    ②第一商業銀行股份有限公司佳里分行外幣存款0.03美元（
      換算新臺幣1元，元以下四捨五入）。
    ③中華郵政股份有限公司新營民治路郵局存款6,759元。
    ④臺灣中小企業銀行股份有限公司存款37,484元。
    ⑤車號00-0000號汽車，兩造合意以50,000元計算價值。
    ⑥車號000-000號機車，兩造合意以10,000元計算價值。
    ⑵債務部分：無
    ⒉被告部分：
　　⑴婚後財產部分：
    ①臺南市○○區○○000○0號房屋及臺南市○○區○○段000○0地號土
      地，於基準日之價值經宏宇不動產估價師事務所估價，鑑
      定價值為3,232,000元。
    ②第一商業銀行股份有限公司新營分行存款429,302元。
    ③玉山商業銀行股份有限公司佳里分行綜合存款53,747元。
    ④中華郵政股份有限公司臺南北小北郵局存款212,073元。
　　⑤南縣區漁會存款57,464元。
    ⑥車號0000-00號汽車，兩造合意以50,000元計算價值。
    ⑦國泰人壽鍾美重大疾病保險，基準日保單價值38,361元。
    ⑧國泰人壽鑫添鑫終身壽險，基準日保單價值465,854元。
　　⑨國泰人壽守護保本定期保險，基準日保單價值2,007元。
　　⑩國泰人壽創世紀丁型保險，基準日保單價值193,512元。
　  ⑪國泰人壽寶貴保本三福保險，基準日保單價值應以375,558
      元計算（基準日保單價值為536,775元，應扣除結婚日保
      單價值161,217元，計算式：536,775－161,217＝375,558）
      。
　　⑫國泰人壽新鍾情終身壽險，基準日保單價值103,290元。
    ⑵債務部分：玉山商業銀行金華分行長期擔保放款餘額1,411
      ,159元。
    ⒊基上，原告應列入分配之婚後財產為171,733元；被告現存
      應列入分配之婚後財產為5,213,168元，負債1,411,159元
      ，是被告婚後剩餘財產較原告之婚後剩餘財產多出3,630,
      276元｛計算式：（5,213,168－1,411,159）－171,733＝3,63
      0,276｝。
（四）綜上所述，本件兩造剩餘財產之差額為3,630,276元，原
      告得請求平均分配上開差額。從而，原告請求被告給付1,
      815,138元（計算式：3,630,276÷2＝1,815,138），及自兩
      造離婚時即109年11月30日起至清償日止，按年息百分之5
      計算之利息，核屬正當，應予准許。逾此範圍之請求為無
      理由，應予駁回。
（五）本判決原告陳明願供擔保，聲請宣告假執行，經核其勝訴
      部分，合於法律規定，爰酌定相當之擔保金額宣告之，並
      依職權宣告被告得供擔保免為假執行；其餘假執行之聲請
      ，因該部分訴之駁回而失所依據，應予駁回。
四、本件事證已臻明確，兩造所為之其他主張、陳述並所提之證
    據，經審酌後，認均與本件之結論無礙，爰不一一論述。
丙、結論：
    依家事事件法第51條、民事訴訟法第79條，第390條第2項、
    第392條第2項，判決如主文。
中　　華　　民　　國　　110 　年　　4 　　月　　27　　日
                  家事法庭  法　官　楊佳祥
正本係照原本作成。
如不服本判決，應於送達後20日內，向本院提出上訴狀。如委任
律師提起上訴者，應一併繳納上訴審裁判費。
中　　華　　民　　國　　110 　年　　4 　　月　　27　　日
                            書記官　許哲萍